【裁判字號】    91,訴,3268
【裁判日期】    920311
【裁判案由】    損害賠償等
【裁判全文】
臺灣高雄地方法院民事判決                        九十一年度訴字第三二六八號
    原      告  乙○○
    被      告  甲○○
右當事人間損害賠償等事件，本院判決如左：
    主    文
被告應給付原告新台幣參萬元，及自民國九十一年九月七日起至清償日止，按年息百
分之五計算之利息。
被告應將如附表所示之道歉啟事張貼在高雄市鼓山區新民里里辦公處佈告欄。
原告其餘之訴駁回。
訴訟費用由被告負擔十分之三，餘由原告負擔。
本判決第一項於原告以新台幣壹萬元為被告供擔保後，得予假執行。
原告其餘假執行之聲請駁回。
    事實及理由
一、原告起訴主張：原告為高雄市鼓山區新民里里長，與被告對門而居。被告前因連
    續公然侮辱原告，經法院判處拘役五十五日，緩刑二年確定在案。詎被告因懷疑
    原告教唆他人毆打其妻，又於民國九十一年四月二十六日十時四十五分許，在高
    雄市○○區○○街二十之一號原告住處前馬路上，公然辱原告「垃圾里長」、
    「無義狗」、「像這種人也當里長」，復於同年五月二日及四日，在同一地點公
    然辱原告「雜種」、「婊子」，案經台灣高等法院高雄分院判處拘役八十日確
    定。被告不法侵害原告之名譽，依民法第一百八十四條第一項前段、第一百九十
    五條第一項規定，應負損害賠償責任等語。並聲明：(1)被告應在聯合報、中國時
    報高雄地方版頭版刊登寬五公分、長六公分之道歉啟事，內容如附表所示。(2)被
    告應將前項道歉啟事張貼在高雄市鼓山區新民里里辦公處佈告欄。(3)被告應給付
    原告新台幣（以下同）五十萬元及自本起訴狀繕本送達翌日起至清償日止，按週
    年利率百分之五計算之利息。(4)原告就第三項請求，願供擔保請准宣告假執行。
    (5)訴訟費用由被告負擔。
二、被告則以：九十一年四月二十六日六時許，伊妻在住處前遭一不詳姓名男子持磚
    塊毆打頭部，伊將妻子送醫返回後，因氣憤而在住處騎樓下咒兇手，並非在原
    告住處前馬路上，亦未指名道姓，係原告自行對號入座，且事後原告因涉嫌教唆
    傷害，經檢察官提起公訴，若原告未支使他人毆打伊妻，即不會有伊咒洩憤之
    事，原告對本件損害之發生，與有過失；證人陳玉真係原告之妻，並無證據能力
    等語，資為抗辯。並聲明：(1)原告之訴駁回。(2)訴訟費用由原告負擔。
三、原告主張被告於九十一年四月二十六日、同年五月二日及四日，在其住處前，以
    上述語詞辱其之事實，為被告所否認，並以前揭情詞置辯。經查：
（一）證人即原告妻陳玉真迭於警訊及本院刑事案件（九十一年度易字第二三三七號
      ）審理中證述：我於九十一年四月二十六日十時四十五分在新民里辦公室內看
      電視，突然聽見大門與辦公室內有被丟擲雞蛋的聲音，我立即回頭往外察看，
      發現甲○○站在里辦公室門口，用擴音器大聲辱我先生「垃圾里長」、「像
      這種人也在當里長」、「無義狗」等語，此有警訊筆錄暨照片二幀、九十一年
      九月四日訊問筆錄在卷可按。
（二）又被告於九十一年五月二日及四日，屢次自其住處騎樓下，朝原告住處方向大
      聲辱，甚至於騎乘腳踏車行經原告住處時，亦轉頭向原告住處謾「無義狗
      」等情，亦經本院刑庭承審官當庭勘驗錄影帶製有筆錄（同上訊問筆錄）可稽
      。
（三）被告雖辯以前詞，惟「垃圾里長」「像這種人也當里長」等用詞所指涉之對象
      特定，顯非咒未知身分之兇手。又證人陳玉真固係原告之妻，惟當事人四親
      等內之血親，非無證人能力，如認此項證人之證言為可採者，自非不得採取（
      最高法院二十九年上字第三三七號判例參照），被告謂該證人無證據能力，容
      有誤會。再者，原告雖因涉嫌教唆傷害，經檢察官提起公訴，惟該罪嫌與被告
      之公然辱原告，非屬同一原因事實，原告無從與有過失。綜上所述，足認原
      告主張之事實，堪信為真，被告所辯，不足採取。
四、按因故意或過失，不法侵害他人之權利者，負損害賠償責任；不法侵害他人之名
    譽者，被害人雖非財產上之損害，亦得請求賠償相當之金額，其名譽被侵害者，
    並得請求回復名譽之適當處分，民法第一百八十四條第一項、第一百九十五條第
    一項分別定有明文。被告故意以上述貶抑原告人格尊嚴及社會評價之語詞辱原
    告，不法侵害原告之名譽，自應負損害賠償責任。按法院對於慰撫金之量定，應
    斟酌雙方當事人之身分、地位及經濟狀況等關係定之（最高法院七十六年台上字
    第一九○八號判例參照）。本院審酌原告為高雄市鼓山區新民里里長，於該里有
    相當之社會地位，被告現年七十餘歲，無業，及兩造經濟狀況等一切情狀，認原
    告請求被告賠償精神慰撫金五十萬元，尚嫌過高，應減為三萬元，始屬允當。其
    次，兩造居住於同一鄰里，被告辱原告之地點亦皆在該里，原告名譽受損之範
    圍未及於高雄市其他區域，故認將如附表所示道歉啟事張貼在該里辦公處佈告欄
    ，係屬回復原告名譽之適當方法，至刊登該啟事於中國時報、聯合報之高雄地方
    版頭版，與其受損之範圍並不相當，尚難認係適當之回復名譽方式。從而，原告
    請求被告給付三萬元及自九十一年九月七日（即起訴狀繕本送達翌日）起至清償
    日止，按年息百分之五計算之利息，洵屬有據，應予准許。至其逾此部分賠償額
    及法定遲延利息之請求，非屬正當，應予駁回。又其請求被告將如附表所示道歉
    啟事張貼在新民里里辦公處佈告欄，係屬適當，應予准許，其請求將該啟事刊登
    於中國時報及聯合報之高雄地方版頭版，並不適當，應予駁回。
五、原告就其精神慰撫金之請求陳明願供擔保請准宣告假執行，就上開准許部分，核
    無不合，爰酌相當擔保金額准許之。至上開駁回部分，其假執行之聲請已失所依
    附，應一併駁回。
六、結論：原告之訴為一部有理由，一部無理由，依民事訴訟法第七十九條但書、第
    三百九十條第二項，判決如主文。
中      華      民      國    九十二    年    三    月    十一          日
                                    台灣高雄地方法院民事第一庭
~B法      官  甯  馨
右為正本係照原本作成。
如不服本判決，應於送達後廿日內，向本院提出上訴狀並表明上訴理由，如於本判決
宣示後送達前提起上訴者，應於判決送達後十日內補提上訴理由書（須附繕本）。
中      華      民      國    九十二    年    三    月    十一          日
~B法院書記官  林麗文
附表：
            道  歉  啟  事
    甲○○於民國九十一年四月二十六日、五月二日、五月四日，在高雄市○○區○
    ○街二十一之一號乙○○住處前馬路上，連續公然侮辱乙○○，致乙○○名譽受
    損害，為此道歉。


司法院資訊處製作；財團法人民間司法改革基金會備份。
